【裁判字號】    97,上訴,3301
【裁判日期】    970819
【裁判案由】    毒品危害防制條例
【裁判全文】
臺灣高等法院刑事判決            97年度上訴字第3301號
上  訴  人
即  被  告  甲○○
指定辯護人  本院公設辯護人周君穎
上列上訴人因毒品危害防制條例案件，不服台灣桃園地方法院九
十六年度訴字第一七八九號，中華民國九十七年五月二日第一審
判決（起訴案號：台灣桃園地方法院檢察署九十六年度偵字第二
八一一八號），提起上訴，本院判決如下：
    主  文
原判決撤銷。
甲○○轉讓禁藥，累犯，處有期徒刑壹年。扣案之甲基安非他命
捌包（合計純質淨重捌拾貳點肆捌公克，純度百分之玖拾伍）及
其包裝袋捌只、夾鏈袋拾個、削尖吸管壹支、新台幣壹仟元，
均沒收。
    事  實
一、甲○○前因竊盜案件，經本院判處有期徒刑一年確定，又因
    違反懲治盜匪條例案件，經本院判處有期徒刑十五年，褫奪
    公權十年，由最高法院駁回上訴確定，復因妨害自由案件，
    經本院判處有期徒刑五月確定，上揭數罪經合併定應執行有
    期徒刑十五年六月，於民國九十三年五月二十六日執行完畢
    。詎仍不戒慎行事，明知甲基安非他命係經中央衛生主管機
    關行政院衛生署明令公告禁止製造、調劑、輸入、輸出、販
    賣及陳列之毒害藥品，為禁藥之一種，竟基於轉讓之犯意，
    於九十六年十月三十日，在桃園縣中壢市○○路二五八號四
    樓友人陳大成住處，以新台幣（下同）一千元之原價，轉讓
    不詳重量之甲基安非他命一包給賭友何朝鈞，經警循線持搜
    索票於同年十一月十二日下午五時五分許，在上開陳大成住
    處搜索，而查獲甲○○持有預供轉讓用之甲基安非他命八包
    （合計純質淨重八十二‧八四公克，純度百分之九十五，空
    包裝總重五‧九二公克）及夾鏈袋十三個、削尖吸管一支等
    物。
二、案經桃園縣政府警察局大溪分局報請台灣桃園地方法院檢察
    署檢察官偵查起訴。
    理  由
壹、程序方面：
一、證人何朝鈞在原審所為之證言，核與先前在警詢時之陳述，
    部分不相符合，本院衡酌何朝鈞在原審經審判長補充訊問時
    ，坦言警員未強使其「咬甲○○販毒」（見原審卷第一六三
    頁），且警方當時已查獲諸多證物，是其製作警詢筆錄時之
    客觀環境與附隨條件，並無不正取供必要，復係在懊悔、醒
    悟下陳述（此部分詳見後述），無受污染可能，自具有較為
    可信之特別情況，且為證明上訴人即被告甲○○犯罪事實存
    否所必要，爰依刑事訴訟法第一百五十九條之二規定，肯認
    其警詢筆錄為適格之證據。
二、另證人陳大成、劉興隆之審判外陳述，被告未於本院言詞辯
    論終結前聲明異議，本院衡酌其等製作警詢筆錄時所處環境
    與附隨條件，咸無不當，爰依刑事訴訟法第一百五十九條之
    五第二項規定，認為具有證據能力。
三、依刑事訴訟法第一百九十六條規定：「證人已由法官合法訊
    問，且於訊問時予當事人詰問之機會，其陳述明確別無訊問
    之必要者，不得再行傳喚。」何朝鈞已於原審到庭具結供證
    ，並由被告及其在原審之選任辯護人予以詰問，審判長更為
    補充訊問，堪認陳述已臻明確。被告在本院猶聲請再行傳證
    ，依照上揭規定意旨，核無必要，允宜指明。
乙、實體方面
一、訊據被告對於其綽號為「大狄」，在上揭時、地，為警持搜
    索票，搜出甲基安非他命、夾鏈袋等物，已坦承不諱，核與
    在場之賭友陳大成、劉興隆、何朝鈞所供相符，並有搜索票
    、搜索扣押筆錄、扣押物品目錄表及現場照片等存卷（見偵
    查卷第五十七至六十七頁），暨查獲之甲基安非他命、夾鏈
    袋、削尖吸管等物扣案可證，該甲基安非他命並經內政部警
    政署刑事警察局鑑明無訛，有鑑定通知書一份存卷可憑（見
    原審卷第四十七頁），此部分基本之社會事實，首堪認定。
二、被告雖矢口否認有交付何朝鈞甲基安非他命之行為，辯稱：
    何朝鈞之供述先後不一，在原審時，已供明其甲基安非他命
    來源，實係向「小黑」所購進，先前所為向被告取得之警詢
    陳述，係因上揭甲基安非他命既遭當場搜獲，而被告不坦承
    屬其所有，乃憤而故指被告有販賣甲基安非他命之情，實則
    並無其事，是不應以該不實之供詞，遽入被告於相關之重罪
    云云。惟查：
  (一)被告與何朝鈞係朋友關係，素無仇怨，至案發之時，已認識
    二、三個月，為其二人分別在警詢及原審中一致供明（見偵
    查卷第十五、四十一頁，原審卷第一五四、一五六頁），復
    經劉興隆證實在案（見偵查卷第五十三頁），而販賣甲基安
    非他命，係屬無期徒刑或七年以上有期徒刑之重罪，何朝鈞
    曾因該物犯罪，經判刑、執行，有其刑案紀錄在案可考（見
    偵查卷第四十六頁），當知上情，所言因氣憤被告不坦認扣
    案之物屬其所有，而誣指被告犯販賣該毒品重罪，殊違論理
    法則與經驗法則。
  (二)實際上，何朝均係經警詢以：「你所吸食之毒品（甲基）安
    他命是何時、地，向何人取得？如提供毒品來源破案，依法
    可減刑。」答以：「我想老實向警方供述，（我）因為怕遭
    人報復，所以上述筆錄（按指第一次警詢筆錄）稱說不是去
    找綽號『大狄』甲○○購買安非他命（一節，乃）是假的，
    其實我每次都去陳大成家中賭博時，都是向綽號『大狄』的
    甲○○購買毒品（甲基）安非他命。每次都以新台幣一千元
    整，向『大狄』購買（甲基）安非他命一小包，詳細重量我
    不清楚。我是從九十六年十月上旬就開始陸續向他購買，最
    後一次在九十六年十月三十日，（正確）時間我忘了。在陳
    大成家賭博時，向甲○○購買」，「我每次向他購買時，他
    都是從該包包（按指當場查獲、扣案之被告所有之包包）拿
    出毒品（甲基）安非他命給我，警方查扣的包包，內有毒品
    （甲基）安非他命八包（合計毛重九十五公克）、玻璃球一
    支、夾鍊袋十三個、削尖吸（管）一支等‥‥確實是甲○○
    所有的，我向他購買毒品（甲基）安非他命新台幣一千元時
    ，他都是用削尖吸管取出（甲基）安非他命，並沒有秤重量
    ，倒入分裝袋內（一小包，重量我並不清楚），再拿給我的
    」（同上卷第四十四頁）；嗣在檢察官偵查中之九十六年十
    一月十三日初次訊問時，具結後仍供證：所施用的毒品，「
    是向甲○○購買的」、「我向他買過一次，我賭博的時候買
    的」，並指出係「在中壢市今日被查獲的地址（按指陳大成
    上址住處）買的」，時間為「十月三十日」（同上卷第九十
    四頁）；同年十一月二十九日第二次訊問時，猶為相同意旨
    之證言（同上卷第一０五頁）。在原審交互詰問時，對於審
    判長所問：「警員有無要你咬甲○○販毒？」答以：「沒有
    」（見原審卷第一六三頁），足認未受不正取供。衡諸扣案
    之甲基安非他命數量不少，被告應非僅供己用；又備有隨時
    可供分裝用之削尖吸管與空夾鏈袋，袋數且有十三個之多，
    當足供分裝轉讓；被告與前揭諸人確在場擲骰子賭博，為其
    等一致供明；何朝鈞之尿液經送鑑驗結果，確呈甲基安非他
    命及安非他命陽性反應，有其尿液檢驗報告在案可證（見原
    審卷地九十五頁），可見何朝鈞上揭警詢與偵查中之證詞，
    信而有徵。
  (三)何朝鈞嗣在原審固一度稱伊之安非他命來源，是向「小黑」
    買進，改稱略以：伊沒有向被告買過甲基安非他命，伊因被
    告未於為警查獲之當時，立刻坦白承認扣案毒品為被告所有
    ，乃憤而為不利被告之證詞云云（見原審卷第一五五頁）；
    但亦謂：「賭博的時候，（甲基）安非他命放在桌上，也沒
    有想說要買，就跟甲○○要一點（甲基）安非他命。我叫他
    給我一點，（甲基）安非他命是放在桌上，我自己拿的」，
    並二度證稱略以：伊今日之所以翻異證詞，是因為伊認為如
    伊講實話的話，被告就會受到法院重判等語（同上卷第一五
    八、一五九、一六一、一六四頁），可見何朝鈞在原審所供
    ，無非翻異、附和、迴護被告之詞，不足憑為有利於被告認
    定之依據。
  (四)被告在警詢時，直陳：「（警員）在我左側的櫃上查獲一個
    包包，內有八包（甲基）安非他命（毛重九十五公克）、安
    非他命玻璃球一個、削尖吸管一支、夾鏈袋十三個」（見偵
    查卷第十五頁），並直承：均「是我的」（同上卷第二十二
    個）；在原審值日法官受理羈押聲請案時，仍坦承上情（見
    聲羈卷第十頁），並經陳大成、何朝鈞在偵查中具結證實（
    分見偵查卷第八十五、一０五頁）。嗣經起訴後，被告在歷
    審中，僅承認其中甲基安非他命及玻璃球係屬其所有，對於
    其餘之物則指為陳大成所有（見原審卷第一七七頁，本院卷
    九十七年八月五日審判筆錄第四頁），無非意在避重就輕，
    撇清一切與甲基安非他命買賣或轉讓相關之事證，而導向純
    供自己施用之情，殊無可信。
  (五)關於被告將甲基安非他命交付何朝鈞，並收取一千元代價，
    究竟數量、成本如何？何朝鈞皆無所悉，又關於交易次數多
    少，所言亦異，業見前述，爰衡酌其等係一同賭博、當場為
    警查獲之賭友，且已有二、三月之交情，又係因賭而使用甲
    基安非他命提神等各情，爰依罪疑唯輕原則，從輕認定屬於
    原價交易之轉讓行為，而非牟利之販售行為，並祇有一次而
    已，且其數量尚未達於行政院依毒品危害防制條例第八條第
    六項所定加重其刑之一定數量，均附此說明。
三、按甲基安非他命，乃同時屬於毒品危害防制條例第二條第二
    項第二款所列管之第二級毒品，及行政院衛生署依藥事法所
    命令公告禁止製造、調劑、輸入、輸出、販賣及陳列之毒害
    藥品（亦即禁藥）。被告轉讓該物品之行為，依重法優於輕
    法之法律適用原則，核應成立藥事法第八十三條第一項之轉
    讓禁藥罪。其轉讓甲基安非他命，數量雖微，要屬高度、重
    行為，而持有該物數量縱大，仍係低度、輕行為，應依吸收
    關係，不另就持有行為予以論罪，自不能割裂適用毒品危害
    防制條例第八條第六項及轉讓持有毒品加重其刑之數量標準
    第二條規定。又起訴書記載被告係販賣安非他命，但本於基
    本之社會事實同一性原則，本院自得依據調查所得之各項證
    據，自由認定事實，不受其拘束，並變更檢察官所引上揭條
    例第四條第二項之販賣第二級毒品罪名之起訴法條，允宜敘
    明。被告有事實欄所載之前犯判刑、執行完畢情形，有本院
    被告前案紀錄表一件在案可稽，其在五年以內故意再犯本件
    之罪，為累犯，應依法加重其刑。
四、原審予以論科，固非無見。惟原判決論處被告販賣第二級毒
    品罪刑，尚非允洽。被告否認犯罪，提起上訴，雖無理由，
    但原判決既有可議，尚難維持，應由本院予以撤銷改判。被
    告有多次犯罪紀錄，素行非良，查獲之禁藥數量不少，縱所
    轉讓者尚微，對於主管機關管制之危害性仍然非輕，犯罪後
    一再狡展，態度不佳，爰審酌上情，及其生活狀況、智識程
    度、犯罪動機等一切情狀，量處如主文所示之刑，以示懲儆
    。至扣案之甲基安非他命八包（合計純質淨重八十二‧四八
    公克，純度百分之九十五）及其包裝袋八只、夾鏈袋十三個
    、削尖吸管一支，均屬被告所有，預備供犯罪所用之物；未
    扣案之交易所得一千元，係屬因犯罪所得，而屬被告所有之
    物，均應依法一併宣告沒收。至其他扣案之玻璃球一個，要
    與轉讓禁藥之事無關；黑色袋子一個，雖係裝置上揭各物所
    用，惟非直接供犯罪所用，均不予宣告沒收，附此敘明。
五、另公訴意旨以被告所為戕害國人健康甚鉅，惡性匪淺，且犯
    後未見悔意，於證據確鑿之情形下，猶盡編織能事，飾詞狡
    辯，圖卸刑責，請依刑法第九十條第一項宣告強制工作云云
    。惟查，依卷附本院被告前案紀錄表所示，尚難認被告已有
    犯罪之習慣，復依卷內證據資料以觀，亦不足以證明被告為
    本案犯行，係因游蕩或懶惰成習所致。檢察官上揭所請，核
    無必要，允宜指明。
據上論斷，應依刑事訴訟法第三百六十九條第一項前段、第三百
六十四條、第二百九十九條第一項前段、第三百條，藥事法第八
十三條第一項，刑法第十一條前段、第四十七條、第三十八條第
一項第二款、第三款，判決如主文。
中    華    民    國    97    年    8     月    19    日
                  刑事第十九庭審判長法  官  黃金富
                                    法  官  魏新國
                                    法  官  洪昌宏
以上正本證明與原本無異。
如不服本判決，應於收受送達後十日內向本院提出上訴書狀，其
未敘述上訴之理由者並得於提起上訴後十日內向本院補提理由書
（均須按他造當事人之人數附繕本）。
                                    書記官  王韻雅
中    華    民    國    97    年    8     月    19    日
附錄：本案論罪科刑法條全文
藥事法第83條
明知為偽藥或禁藥，而販賣、供應、調劑、運送、寄藏、牙保、
轉讓或意圖販賣而陳列者，處七年以下有期徒刑，得併科新臺幣
五百萬元以下罰金。
犯前項之罪，因而致人於死者，處七年以上有期徒刑，致重傷者
，處三年以上十二年以下有期徒刑。
因過失犯第一項之罪者，處二年以下有期徒刑、拘役或科新臺幣
三十萬元以下罰金。
第一項之未遂犯罰之。


司法院資訊處製作；財團法人民間司法改革基金會備份。
